【裁判字號】    98,交抗,872
【裁判日期】    980909
【裁判案由】    聲明異議
【裁判全文】
臺灣高等法院臺中分院刑事裁定         98年度交抗字第872號
抗  告  人  交通部公路總局臺中區監理所豐原監理站
受處分人    甲○○
上列抗告人因聲明異議案件，不服臺灣臺中地方法院中華民國98
年7 月10日裁定（98年度交聲字第2108號），提起抗告，本院裁
定如下：
    主  文
抗告駁回。
    理  由
一、本件抗告意旨略以：按道路交通管理處罰條例第35條第1 項
    第1 款規定：汽車駕駛人，駕駛汽車經測試檢定酒精濃度超
    過規定標準者，處新臺幣1萬5千元以上6 萬元以下罰鍰及吊
    扣其駕駛執照1 年。本案駕駛人未領有機車駕駛執照，惟領
    有汽車駕駛執照，騎駕駛重型機車有違反道路交通管理處罰
    條例第35條之行為，本站依交通部95年5月3日交路字第0950
    030639號函及94年9 月15日交路字第0940051433號函示，仍
    處以吊扣駕駛執照處分。次按道路交通管理處罰條例第67條
    第6 項規定，汽車駕駛人違反本條例規定，應受吊扣駕駛執
    照處分，於汽車駕駛人係無駕駛執照駕車者，在所規定最長
    吊扣期間內，不得考領駕駛執照。本案原審所為裁定與道路
    交通管理處罰條例第35條第1項第1款及同條例第67條第6 項
    規定不合，請求撤銷原裁定，另為適當之裁定云云。
二、按汽車駕駛人，駕駛汽車經測試檢定酒精濃度超過規定標準
    者，處新臺幣1萬5千元以上6 萬元以下罰鍰，並當場移置保
    管其車輛及吊扣其駕駛執照1 年，道路交通管理處罰條例第
    35條第1項第1款定有明文。次按修正前道路交通管理處罰條
    例第68條規定：「汽車駕駛人，因違反本條例及道路交通安
    全規則之規定，受吊扣或吊銷駕駛執照處分時，吊扣或吊銷
    其持有各級車類之駕駛執照。」。惟上開道路交通管理處罰
    條例第68條業於民國（下同）94年12月14日修正，並自95年
    3月1日施行，修正後道路交通管理處罰條例第68條規定：「
    汽車駕駛人，因違反本條例及道路交通安全規則之規定，受
    吊銷駕駛執照處分時，吊銷其持有各級車類之駕駛執照。」
    ，其立法理由略以：「原條文將違法或違規駕駛人所持有各
    級車類之駕駛執照一併吊扣或吊銷，失之過酷，影響人民工
    作及生活甚鉅，爰修正之」等語，故現行條文，係將道路交
    通管理處罰條例第 68條原有條文中之「吊扣或」3字刪除，
    有立法院交通委員會94年10月5日台立交字第 0942400153號
    函附道路交通管理處罰條例第68條審查報告（登在立法院公
    報第94卷第70期第135至138頁）可稽。參照現行條文上開立
    法理由及立法經過可知，依上開規定受吊銷駕照處分者，仍
    維持吊銷其持有各級車類之駕駛執照，至受吊扣駕照處分者
    ，則僅吊扣其違法或違規當時所駕駛車輛之駕駛執照，不再
    吊扣其持有各級車類之駕駛執照。
三、經查：本件受處分人甲○○持有小型車駕駛執照，於98年6
    月13日21時32分許，騎乘車牌號碼FP8-452 號重型機車，在
    臺中縣大雅鄉○○路140 號，因有「酒後駕車經酒測呼氣值
    0.54MG/L」之違規事由，經臺中縣警察局交通警察隊以中縣
    警交字第HD0000000 號舉發違反道路交通管理事件通知單依
    法舉發，經原處分機關依道路交通管理處罰條例第35條第1
    項第1 款規定裁處受處分人吊扣汽車駕駛執照12個月（原處
    分機關另裁處罰鍰3 萬元，及施以道安講習部分，聲明異議
    意旨並未指摘）等情，業據受處分人所不爭執，復有受處分
    人之聲明異議狀在卷可稽，並有舉發違反道路交通管理事件
    通知單及原處分裁決書附卷可參，則受處分人確有上開違規
    行為，堪已認定。惟查，受處分人之違規行為係發生於98年
    6 月13日，自應依現行（修正後）之道路交通管理處罰條例
    第68條裁處，而現行（修正後）道路交通管理處罰條例第68
    條之規定，既將「吊扣」等字刪除，是依前開說明，駕駛人
    受吊扣駕駛執照處分時，應不再吊扣其持有各級車類之駕駛
    執照，故原處分機關於作成吊扣駕駛執照處分時，應就行為
    人所應吊扣之駕駛執照種類予以限定，始符合依法行政原則
    。又按駕駛人向公路監理機關申請登記，考驗及格後發給汽
    車駕駛執照，即為駕駛汽車之許可憑證；因取得高一級車類
    之駕駛資格者，應換發駕駛執照，並准其駕駛較低級車類之
    車輛；又已領有小型車駕駛執照者，得駕駛輕型機器腳踏車
    ，道路交通安全規則第61條第1項第4款有明文規定，而查，
    受處分人僅持有小型車駕駛執照，然仍駕駛本件重型機器腳
    踏車而為警舉發，受處分人乃係無照駕駛重型機器腳踏車甚
    明。基上，揆諸前開說明，受處分人依法所受之處分既應為
    限制其駕駛重型機器腳踏車之權利，亦即吊扣其重型機器腳
    踏車之駕駛執照為是，然受處分人並未領有重型機車駕駛執
    照，已如前述，本件自無從逕為吊扣其重型機器腳踏車駕照
    之諭知，而應為受處分人不罰之諭知。綜上所述，原審因認
    本件受處分人就此部分所為之異議，為有理由，撤銷原處分
    關於吊扣汽車駕照12個月部分之裁處，並為受處分人不罰之
    諭知，於法並無違誤。又因受處分人無重型機車駕駛執照，
    屬無照駕駛，處分機關雖無法吊扣其重型機車駕照，尚可依
    道路交通管理處罰條例第67條第6 項規定，對受處分人作出
    「在所規定最長吊扣期間內，不得考領駕駛執照」之處分。
    抗告人未審酌新修正法律之規定，仍執前詞提起抗告請求維
    持原處分云云，為無理由，應予駁回。
四、據上論結，應依道路交通案件處理辦法第26條，刑事訴訟法
    第412條，裁定如主文。
中    華    民    國    98    年    9     月    9    日
            刑事第七庭    審判長法  官  林  榮  龍
                                法  官  江  錫  麟
                                法  官  張  惠  立
上列正本證明與原本無異。
不得再抗告。
                                書記官  陳  慈  傳
中    華    民    國    98    年    9     月    10   日


司法院資訊處製作；財團法人民間司法改革基金會備份。
